臺灣高等法院刑事判決　　　　　　　　94年度上訴字第349號
上　訴　人　丁○○
即　被　告
選任辯護人　郭承昌律師（法律扶助）
上列上訴人因偽造有價證券案件，不服臺灣士林地方法院92年度
訴字第600號，中華民國93年12月22日第一審判決（起訴案號：
臺灣士林地方法院檢察署92年度偵字第1200號），提起上訴，本
院判決如下：
    主  文
上訴駁回。
    事  實
一、丁○○因積欠蔡陳緞（於收受本件本票、切結書時，不知為
    偽造，嗣知之仍行使偽造本票，而經臺灣士林地方法院93年
    度訴字第178號刑事判決判處有期徒刑一年六月，緩刑三年
    上訴）債務，不堪蔡陳緞催討孔急，竟基於意圖供行使之用
    而偽造有價證券及行使私文書之犯意，於91年3月13日下午4
    時前某時，在不詳地點，同時接續偽以其堂嫂陳鳳嬌之名義
    ，簽發如附表一(一)(二)(三)(四)所示內容之本票四紙，並偽以其堂
    姪陳彥平（即陳鳳嬌之子）之名義簽發如附表一(三)(四)所示內
    容之本票二紙（丁○○於附表一(三)(四)所示之本票，同時偽造
    陳鳳嬌、陳彥平為共同發票人），而偽造有價證券（即本票
    四紙），另偽簽陳鳳嬌署押及按捺指印各一枚偽造如附表二
    所示內容之切結書，而偽造私文書（即切結書），並於91年
    3月13日下午4時許，在丁○○位於台北縣汐止市○○街9巷8
    號住處之圍牆邊，將上開偽造本票、切結書同時交付予當時
    尚不知情之蔡陳緞，行使偽造私文書切結書部分足以損害於
    陳鳳嬌、蔡陳緞。嗣經蔡陳緞於91年4月18日致電告知陳鳳
    嬌，及持前開偽造之本票，分別向臺灣士林地方法院及臺灣
    基隆地方法院聲請本票強制執行裁定及聲請強制執行，陳鳳
    嬌、陳彥平始知上情　　。
二、案經被害人陳鳳嬌、陳彥平訴由臺北縣政府警察局汐止分局
    移送臺灣士林地方法院檢察署檢察官偵查起訴。
    理  由
一、訊據上訴人即被告丁○○坦承未經陳鳳嬌及陳彥平同意及授
    權，即分別以其等名義簽發前述本票及偽以陳鳳嬌名義書立
    右揭切結書等情，惟否認犯行，辯稱略以：「因蔡陳緞認為
    我欠債故意不還，於91年3月13日，偕同其子蔡匯德在台北
    市○○區○○街72巷東湖國小旁周記泡沫紅茶店，蔡陳緞持
    周記泡沫紅茶店之椅子，蔡匯德持鋁製棒球棒毆打我，並恫
    稱要到我兒子學校等我兒子，我女兒很漂亮，要賣掉她等語
    ，蔡匯德並罵三字經及嚇稱不簽會死得很難看等語，以此強
    暴、脅迫方式要我偽以陳鳳嬌名義簽發如附表一(一)(二)所示之
    本票，並要我於91年4月5日前還款，因我於91年4月5日仍無
    法還款，蔡陳緞又經由陳昱全約我至周記泡沫紅茶店，我於
    91年4月15日下午4、5時抵達，蔡陳緞即持該店內椅子，蔡
    匯德拿安全帽毆打我，蔡陳緞並恫稱再不簽要潑硫酸等語，
    蔡匯德恫罵三字經及嚇稱不簽會死得很難看等語，以此強暴
    、脅迫方式，要我偽以陳鳳嬌、陳彥平名義簽發如附表一(三)
    (四)所示之本票及偽以陳鳳嬌名義偽造如附表二所示內容之切
    結書，我因遭強暴脅迫不得已才簽發上開本票及切結書，且
    蔡陳緞提供空白本票，印泥，並告知偽造本票、切結書應書
    立之內容」云云，經查：
(一)、本件認定事實所引用之本件卷內所有卷證資料（包含人證與
    文書證據、物證等證據），並無證據證明係公務員違背法定
    程序所取得，且被告與辯護人於審判期日均陳明：「（對準
    備期日所詰問證人陳鳳嬌、證人丙○○、證人乙○○之筆錄
    ，調查之證據、函查之書證及測謊等，均不排除證據能力是
    否同意？）同意」、「（本案就卷內所有卷證資料之證據能
    力有何意見？）沒有意見」、又本件被告以外之人於審判外
    之陳述，亦無刑事訴訟法第159條之1至之3所規定之不得作
    為證據之情形，且卷內之文書證據，亦無刑事訴訟法第159
    條之4之顯有不可信之情況與不得作為證據之情形，則依刑
    事訴訟法第159條至159條之5之規定，本件認定事實所引用
    之本件卷證所有證據（包含人證與文書證據、物證等證據）
    ，既經被告與辯護人於審判程序同意作為證據，經審酌該言
    詞陳述或書面陳述作成時之情況，認為適當者，亦得為證據
　　之刑事訴訟法第159條之5之規定，均認為有證據能力，合先
  　敘明。
(二)、附表一(一)(二)(三)(四)所示之本票四紙，及附表二所示之切結書，
    為被告未經陳鳳嬌、陳彥平同意或授權，而偽造陳鳳嬌、陳
    彥平名義簽發及書立，於偽造完成後交付予蔡陳緞而行使，
    嗣蔡陳緞持之向臺灣士林地方法院及臺灣基隆地方法院聲請
    本票強制執行及強制執行等情，業據被告於警詢、偵查及原
    審調查、審理時與本院坦承在卷，核與證人陳鳳嬌、陳彥平
    、蔡陳緞分別於警詢、偵查、本院93年度訴字第178號案件
    審理時及原審、本院所述相符，並有如附表一(一)(二)(三)(四)所示
    之本票四紙、切結書一份、91年度票字第1341、1342號裁定
    在卷可參。
(三)、經將系爭四張本票及被告、陳鳳嬌按捺之指紋卡送內政部警
    政署刑事警察局鑑驗，結果系爭本票可資比對之指紋五枚，
    與被告左拇指指紋相符等情，有該局93年09月20日刑紋字第
    0930180621號鑑驗書附卷可參（第600號原審卷第143頁），
    堪認如附表一(一)(二)(三)(四)所示之本票四紙及切結書一紙，為被
    告分別偽造陳鳳嬌、陳彥平之署押及指印為之。
(四)、被告就其偽造陳鳳嬌、陳彥平名義簽發本票，及偽以陳鳳嬌
    名義偽造切結書，雖以前詞為辯，然查，證人蔡陳緞、蔡匯
    德，均否認有對被告為任何強暴脅迫行為，迫使被告簽發系
    爭本票及切結書一情，且依據經驗法則判斷，被告如係被迫
    ，當無簽署他人名義本票之理由，且被告既陳明被強暴脅迫
    與毆打，衡情應受有傷害，然被告卻陳稱沒有驗傷單，是被
    告所辯與常理有違，已難以信採。且被告陳稱被毆打之情節
    ，前後不同，列舉如下，顯然不可相信：
１、「因蔡陳緞在紅茶店叫人打我，我才簽」（92年3月17日偵
    查筆錄）。
２、「第一次蔡陳緞的兒子拿小型棒球棍，蔡陳緞拿著泡沫紅茶
    店的椅子作勢要毆打我」、「第二次的時候我本來不簽，但
    蔡陳緞的兒子拿椅子和蔡陳緞拿安全帽打我」、「我打不過
    他們，所以才簽下本票」（原審93訴178卷，第22頁）。
３、「（她有沒有提及說他是如何被脅迫簽發這四張本票？）他
    當時是與蔡陳緞約在泡沫紅茶店，被他用言語脅迫」、「如
    果，他有被毆打應該會有人報案（原審93訴178卷，第49 頁
    ，證人即警員李書弘之證詞）。
４、「他都沒有講被毆打，只是說他是被逼的」（原審93訴178
    卷，第60頁，證人陳鳳嬌之證詞）。
５、「我是因為恐懼，其實他就是地下錢莊，他們恐嚇要對我小
    孩不利，我才簽的」（本院審理筆錄）。
(五)、被告雖辯稱：「周記泡沫紅茶店之老闆丙○○及丙○○之妻
    甲○○有目睹其遭蔡陳緞、蔡匯德強暴脅迫之經過，丙○○
    並有出面勸架」云云，惟證人丙○○、甲○○於原審93年度
    訴字第178號案（證人丙○○），均證稱：「被告、蔡陳緞
    曾至周記泡沫紅茶店，但從未在周記泡沫紅茶店打架，也沒
    人拿紅茶店內之椅子打架，丙○○亦未曾勸架」等語（第
    600號原審卷第79至80、83至85頁，第178號原審卷第80至83
    頁），且證人丙○○於偵查亦為同一之陳述（第1200號偵卷
    第144頁反面頁）。而證人丙○○於原審亦稱：「就被告及
    蔡陳緞二人，與被告較熟，蔡陳緞是經由被告介紹才認識，
    丙○○平常與蔡陳緞並無往來」等情（第600號原審卷第85
    頁），而被告與辯護人要求訊問之證人即丙○○之女兒乙○
    ○，亦明確陳稱：「沒有看到被告被打」等語，且衡情倘蔡
    陳緞、蔡匯德有對被告為前開強暴、脅迫之行為，證人丙○
    ○應無偏袒其並無交情之蔡陳緞、蔡匯德，而陷與其較有交
    情之被告觸偽造有價證券罪之重罪之理，又證人乙○○為學
    童，是證人丙○○與乙○○所述應堪信為真實。
(六)、被告所辯：「由蔡陳緞、蔡匯德在周記泡沫紅茶店，以強暴
    脅迫方式強迫簽發本票，蔡陳緞並提供空白本票，印泥，及
    告知偽造本票、切結書應書立之內容」云云，如係真實，則
    衡情，蔡陳緞與被告約在周記泡沫紅茶店時，蔡陳緞即計畫
    要被告偽以陳鳳嬌、陳彥平名義簽發本票，及偽以陳鳳嬌名
    義書立切結書，與本票應載內容等情，然查，依據被告偽造
    如附表一(三)(四)所示之本票，其發票日為91年4月15日，到期
    日卻為發票日前之91年3月13日，顯與常情不符，若被告所
    述屬實，蔡陳緞應不至於為如此指示，且於收受該二張偽造
    本票時，未發現上情。
(七)、且依證人丙○○於原審證述：「周記泡沫紅茶店之玻璃係透
    明，只要不被店內柱子擋到，即可自外看到店內之情形，另
    該紅茶店隔壁為統一便利商店，對面是車行及麵店，因為是
    主要線路，平常車輛往來很多」等情（第600號原審卷第82
    、85頁）。足認周記泡沫紅茶店位於主要道路，該道路往來
    車輛行人甚多，該店附近又為便利超商、車行及麵店，且因
    周記泡沫紅茶店係裝設透明玻璃，自外可見店內之情形。蔡
    陳緞、蔡匯德對周記泡沫紅茶店之周圍環境當無不知之理，
    蔡陳緞、蔡匯德既已預謀要以不法方式強迫被告偽造本票及
    切結書，衡情當無約在不特定人可出入，且位於主要線路、
    人來人往周遭復有許多商店之周記泡沫紅茶店為之，致不特
    定人發現而報警及證述其等不法行為之危險之理。被告陳述
    之情形，顯悖於常情，難以遽採。
(八)、雖證人陳昱全於原審附和被告辯詞，證稱：「我在周記泡沫
    紅茶店斜對面，看到被告與蔡陳緞、蔡匯德在紅茶店內談，
    約談半小時後，即打到店外，是蔡陳緞拿安全帽，蔡匯德拿
    椅子打被告，丙○○有勸架，期間有見蔡陳緞拿東西給被告
    簽，被告簽完後再拿給蔡陳緞。被告遭打後致電給我約碰面
    ，碰面時我建議被告對蔡陳緞錄音存證，被告方至我家拿錄
    音機返回周記泡沫紅茶店對蔡陳緞錄音」云云（第600號原
    審卷第94至95、99至101頁），然查，證人陳昱全所述之前
    開錄音之時間情節，與其於原審93年度訴字第178號案件證
    述之：「（丁○○是被打前還是被打後，你才叫他拿錄音機
    去錄？）應該是丁○○被打前，我叫他拿錄音機去錄」等語
    （該卷第77頁），不相吻合，即分別陳稱毆打後與毆打前拿
    錄音機錄音等詞，是證人陳昱全所為陳述已經不可採信，且
    證人陳昱全所為陳述並為證人蔡陳緞、蔡匯德、丙○○、甲
    ○○否認，已如前述。又證人陳昱全自承：「有積欠蔡陳緞
    一百多萬元，在被告遭蔡陳緞毆打後，蔡陳緞有叫討債公司
    來向我要錢，所以我和蔡陳緞和解」等語，堪認證人陳昱全
    與蔡陳緞間有怨隙，實難期其對蔡陳緞之陳述無偏頗之虞。
    再證人陳昱全就其當日所見經過，於本案及原審93年度訴字
    第178號蔡陳緞所涉偽造有價證券罪審理時，先後有下列不
    一之證述，其證言之可信度堪以質疑，難以採信。
１、「被告說與蔡陳緞約在周記泡沫紅茶店，要我在店外注意，
    如果他被押走要幫他報警，我便在周記泡沫紅茶店斜對面觀
    看，被告與蔡陳緞、蔡匯德在下午3、4點學生放學時，在周
    記泡沫紅茶店談，約談半小時後，即打到店外，是蔡陳緞拿
    安全帽，蔡匯德拿椅子打，丙○○有勸架，打不到1分鐘，
    停手後我就離開。被告被打後打電話給我，我與他碰面並建
    議他到我家拿錄音機返回錄音，被告錄音時我未陪同前往」
    。
２、「被告與蔡陳緞等人在周記泡沫紅茶店裡面談時，我有看到
　　他們在簽東西，不知簽什麼」。
３、「打完後見蔡陳緞拿東西給被告簽，之後被告又拿給蔡陳緞
　　，簽完蔡陳緞等人沒再打被告」。
４、「（你剛說打完後你就走，為何打完後簽東西你有看到？）
    打之前有一個東西他們看來看去，打之後我就走，打完他們
　　的情形我不知」（以上見第600號原審卷第95至96、100至10
　  2頁）。
５、「被告說蔡陳緞與蔡匯德約其到周記泡沫紅茶店談事，談到
    一半，被告說談得不愉快，蔡陳緞等人有恐嚇之意，我請他
    拿錄音機錄音存證。被告拿錄音機進周記泡沫紅茶店時，我
    人在周記泡沫紅茶店外面，沒進去。後來他們在吵架，並打
    架打到外面，蔡陳緞拿安全帽，蔡匯德拿椅子，丙○○出來
    勸架。之後被告離開到公園告知我情形，在被告拿錄音機錄
    之前，我騎摩托車在附近繞來繞去，沒看到也沒聽到他們的
    對話，待被告拿錄音機錄時，我才在周記泡沫紅茶店斜對面
    。在公園時被告說他簽了陳鳳嬌之本票，被告拿錄音機進去
    ，先與蔡陳緞、蔡匯德談，約過半小時才起衝突，並打起來
    ，被告簽文件是我在周記泡沫紅茶店斜對面時」云云（第
    178 號原審卷第66至67、73頁）。
(九)、至被告所提出，為蔡陳緞所不爭執，及經原審於93年度訴字
    第178號案件勘驗，製有93年5月13日勘驗筆錄之被告與蔡陳
    緞間對話錄音之錄音帶及錄音譯文，雖載有被告稱：「鳳嬌
    那邊你叫我怎麼跟他說呢？妳叫我簽，我就簽字」、「妳叫
    我簽這個，簽了又說我偽造文書」、「妳要把我女兒潑硫酸
    ，妳這樣就夠意思嗎？」、「妳叫我簽陳彥平的，簽陳彥平
    簽下去很多事情」、「妳要把我家小孩潑硫酸對妳有什麼好
    處」等語，惟綜觀整個對話內容，蔡陳緞並未承認有恐嚇稱
    要對被告之子女潑硫酸，亦未承認有毆打被告或對被告有何
    強暴、脅迫之行為，且以上之關於「簽」、「潑硫酸」等詞
    句，均出自於被告之口述，而非蔡陳緞所陳，亦即均屬於被
    告自己之陳述，且詳細核對被告於原審93訴178號案件所為
    證述：「她（指蔡陳緞）講台語，她講你錢都不還我，你今
    天本票如果沒有簽的話，你小孩在那裡上學我知道，我會去
    潑她硫酸」等詞（第38頁）與被告所提出之錄音譯文（偵查
    卷第154至160頁），卻是出自於被告之口（第156頁），而
    非蔡陳緞之陳述，顯然被告係以錄音方式對蔡陳緞套話，實
    難以被告所提出之錄音譯文，認被告因遭蔡陳緞、蔡匯德強
    暴、脅迫，不得已方偽造前開本票及切結書。被告所辯遭蔡
    陳緞、蔡匯德強暴脅迫，且二次遭毆打均有受傷云云屬實，
    且以被告事後知錄音存證，何以會未至醫院驗傷以留憑證，
    依此益堪認所辯遭強暴脅迫云云，顯為臨訟卸責之詞。依上
    各點，難認被告所稱遭蔡陳緞、蔡匯德強暴脅迫方偽造前開
    本票及切結書之辯詞為可採。
(十)、被告偽造、行使前開本票及切結書之時間、地點，被告先於
    警詢稱：「91年3月13日下午4時，在周記泡沫紅茶店偽造系
    爭4張本票交予蔡陳緞」（偵卷第9至14頁）；再於原審先後
    稱：「91年3月13日，在周記泡沫紅茶店，簽發如附表一(一)
    (二)所示之本票，交予蔡陳緞，再於91年4月15日下午4、5時
    ，在周記泡沫紅茶店簽發如附表一(三)(四)所示之本票及偽以陳
    鳳嬌名義偽造如附表二所示內容之切結書，交予蔡陳緞」云
　　云（第600號原審卷第25至26頁）、「附表一(一)(二)之本票，
  　是91年3月13日下午在周記泡沫紅茶店所為，協議書（按應
    為切結書）亦當日所為，附表一(三)(四)所示之本票是91年4月
    22日在周記泡沫紅茶店所簽」云云（原審卷第25至26頁）。
    而證人蔡陳緞則均證稱：「於91年3月13日被告在其位於台
    北縣汐止市○○街9巷8號住處圍牆邊，同時給我系爭四張本
    票及切結書，因不認識陳彥平，故先拿非陳彥平簽發之二張
    本票（按即附表一(一)(二)所示之本票），當晚致電陳鳳嬌，陳
    鳳嬌稱票是她叫被告開的，陳彥平是他兒子等語，故翌日在
    同一地點又向被告拿陳彥平簽發之票（按即附表一(三)(四)所示
    之本票）」云云。被告就偽造及行使系爭四張本票及切結書
    之時間，先後所述不一，且與蔡陳緞所述亦不相符，然查，
    被告及蔡陳緞均曾陳稱：「被告於91年3月13日下午4時許，
    交付系爭本票及切結書予蔡陳緞」等語，再參以系爭本票及
    切結書上均載有「91年3月13日」之日期，雖依蔡陳緞之證
    詞，被告係分二次行使，然查，被告交付系爭本票及切結書
    予蔡陳緞，乃為償還其積欠蔡陳緞之款項，其於交付時，衡
    情蔡陳緞無拒絕收受之理，況陳鳳嬌復為附表一(三)(四)所示本
    票之共同發票人，蔡陳緞更無理由不收受該二紙本票。
(十一)、另證人陳鳳嬌亦證稱：「未於91年3月13日接獲蔡陳緞查詢
    之電話」等語（第178號原審卷第63至64頁），且查陳鳳嬌
    、陳彥平對蔡陳緞行使偽造有價證券罪嫌告訴，蔡陳緞因而
    遭追訴判刑，則蔡陳緞陳稱：「91年3月13日先收受如附表
    一(一)(二)所示本票，當晚經電詢陳鳳嬌，陳鳳嬌稱票是她叫被
    告開的，陳彥平是他兒子等語，才於翌日收受如附表一(三)(四)
    所示本票」云云，顯為卸其刑責，是蔡陳緞應於91年3月13
    日下午4時同時收受系爭四張本票及切結書。故被告偽造系
    爭四張本票及切結書之時間，應在91年3月13日下午4時前某
    時，因卷內並無證據證明被告分幾次偽造系爭四張本票及切
    結書，依罪證有疑，採利於被告之法則，因認被告係同時接
    續偽造系爭四張本票後並偽造上開切結書。
(十二)、至被告交付系爭四張本票及切結書之地點，依前所述，周記
    泡沫紅茶店之地理位置，及證人丙○○、甲○○均未在周記
    泡沫紅茶店見被告交付蔡陳緞系爭本票及切結書，本院認被
    告交付之地點，應以證人蔡陳緞所述，在被告位於台北縣汐
    止市○○街9巷8號住處圍牆邊，為可採。公訴人認被告係於
    91年3 月13日偽造附表一(一)(二)所示本票二紙及切結書，並行
    使，於91 年4月15日偽造附表一(三)(四)所示本票二紙，並行使
    等情，尚有誤會。
(十三)、本件經被告聲請囑託法務部調查局對被告為測謊鑑定，結果
    為：「丁○○稱：(一)系爭切結書和本票係被蔡陳緞、蔡匯德
    等人脅迫簽立的。(二)當天渠有被蔡陳緞、蔡匯德等人毆打。
    上述問題經測試均無情緒波動反應，研判未說謊」，有法務
    部調查局94年3月24日調科參字第09400131190號測謊報告書
    在卷可查，然查，測謊鑑定究竟有無證據能力，刑事訴訟法
    並無明文規定，「惟實務上，送鑑單位依刑事訴訟法第208
    條第1項規定，囑託法務部調查局或內政部警政署刑事警察
    局為測謊檢查，受囑託機關就檢查結果，以該機關名義函覆
    原囑託之送鑑單位，該測謊檢查結果之書面報告，即係受囑
    託機關之鑑定報告，該機關之鑑定報告，形式上若符合測謊
    基本程式要件，包括：經受測人同意配合，並已告知得拒
    絕受測，以減輕受測者不必要之壓力。測謊員須經良好之
    專業訓練與相當之經驗。測謊儀器品質良好且運作正常。
    受測人身心及意識狀態正常。測謊環境良好，無不當之
    外力干擾等要件，即賦予證據能力，非謂機關之鑑定報告書
    當然有證據能力。具上述形式之證據能力者，始予以實質之
    價值判斷，必符合待證事實需求者，始有證明力。復按刑事
    訴訟法第206條第1項規定：「鑑定之經過及其結果，應命鑑
    定人以言詞或書面報告」，又法院或檢察官囑託相當之機關
    鑑定，準用第206條第1項之規定，同法第208條亦有明文規
    定；是鑑定報告書之內容應包括鑑定經過及其結果，法院囑
    託鑑定機關為測謊檢查時，受囑託之鑑定機關不應僅將鑑定
    結果函覆，並應將鑑定經過一併載明於測謊之鑑定報告書中
    ，若鑑定報告書僅簡略記載檢查結果而未載明檢查經過，既
    與法定記載要件不符，法院自應命受囑託機關補正，必要時
    並得通知實施鑑定之人以言詞報告或說明，否則，此種欠缺
    法定要件之鑑定報告不具備證據資格，自無證據能力可言（
    93年度台上字第1865號判決參照）。本件被告經法務部調查
    局實施測謊，然測謊報告並未載明使用何種測謊儀器測謊，
    而本院於測謊實施之前，為確認測謊鑑定之證據能力，特別
    函囑法務部調查局應依據前述最高法院之五項要求鑑定，然
    該局所為本件測謊報告，仍未記載測謊儀器品質良好且運
    作正常之事項，而與前開最高法院判決之審查測謊鑑定證據
    能力之要件似有未合。且法院審查鑑定證據必須以GATEKEEP
    ER守門者之角色，就鑑定之專業，有無瑕疵，是否使用鑑定
    領域認可之技術，有無潛在之錯誤，是否經過鑑定同事之覆
    驗確認，有無出版物，是否為普遍所接受等各項準則以為參
    考等（參考美國聯邦證據法第702條與FRYE法則DAUBERT法則
    ），並且逐一詳細加以審酌，尤其57年台上字第3399號判例
    ：「刑事訴訟採職權調查主義，鑑定報告祇為形成法院心證
    之資料，對於法院之審判並無拘束力，故待證事項雖經鑑定
    ，法院仍應本於職權予以調查，以期發見事實之真相，不得
    僅以鑑定報告作為判決之唯一依據」，於92年3月25日經最
    高法院92年度第五次刑事庭會議決議不再援用後，關於被告
    身體自由之各種刑事鑑定報告，可能成為認定被告有罪之唯
    一證據（如被告否認吸用毒品，僅有驗尿或檢驗頭髮之報告
    為證據），因此事實審法院對於鑑定證據之審查，即需負起
    如同美國聯邦或地區各級法院法官對於鑑定證據審查之守門
    員責任，以確保憲法第8條與第16條保障被告正當訴訟權，
    則本件測謊鑑定報告依據前開審查標準，是否具備證據能力
    以及證據證明力，即有疑義，是否能作為認定被告犯罪之證
    據，亦堪置疑。況測謊之本質為受測者之非自願性自白，亦
    即經由儀器設備之判讀生理反應與施測者之編排問句探查受
    測者之心理反應所呈現圖譜之譜峰，進而判讀受測者之陳述
    是否實在，而我國不同測謊鑑定機關對同一受測對象常有不
    同測謊結果，為事實審法院已知之事實，且測謊所使用之比
    對工具與方法，因係針對心理與生理測試，依據經驗與論理
    法則判斷，自應使用適合於我國國人之設備與方法，而非沿
    用其他歐美國家開發使用適合於歐美人士之之工具或方法，
    此由日本警察廳科學警察研究所使用日本自製之測謊鑑定儀
    器，即可明瞭，且依據與測謊相同之尿液鑑定作業程序，測
    謊所使用之測謊儀器亦必須定期經由檢驗經過校準程序，有
    標準作業程序（SOP）、不得有偽陽性、鑑定機關需有國家
    認可證書或執照、接受定期檢查與測試、鑑定機構須有一定
    資格與學經歷之專業人士操作、符合品質管制系統規定、備
    有量測設備之校正作業程序（以上參見濫用藥物尿液檢驗機
    構認可及管理要點與濫用藥物尿液檢驗及醫療機構認可管理
    辦法認可及管理要點與政府機關濫用藥物尿液檢驗實驗室設
    置標準），是本件之測謊鑑定是否符合以上之審查要件，即
    有疑問，則依據最高法院對於測謊鑑定報告之見解，本件測
    謊鑑定之證據能力與證據證明力均尚堪置疑，該測謊結果自
    不宜為被告有利之事證。
(十四)、綜上，本件被告要求之測謊鑑定，不足為被告有利之證據，
    而被告與辯護人聲請傳喚證人丙○○之女兒乙○○明確陳稱
    ：「沒有看到被告被打」等語，且依據被告與辯護意旨所述
    被告之被強暴脅迫情節，即「蔡陳緞持周記泡沫紅茶店之椅
    子，蔡匯德持鋁製棒球棒毆打我」等情，均堪認定如被告所
    陳屬實，衡情應該有肢體衝突與身上之傷痕，但被告所稱之
    在場證人丙○○與乙○○均證稱並無其事，且被告亦無法提
    出傷害診斷書或報警紀錄，足徵被告所陳有遭蔡陳緞、蔡匯
    德強暴脅迫，始簽本票與切結書等情，均非可採。而本件檢
    察官所提證據，已足為被告有罪之積極證明，且所指之證明
    方法，足以說服法院形成有罪之心證，本件被告否認犯罪所
    持辯解不可採，業已經敘明理由，被告亦不能指出其有利之
　　證明方法，是本件事證明確，被告所辯應屬推諉而不可取，
  　其犯行洵堪認定，應依法論科。
二、論罪科刑部分：
(一)、核被告丁○○偽造系爭本票部分，係犯刑法第201條第1項之
    偽造有價證券罪。其偽造陳鳳嬌、陳彥平之署押，為偽造本
    票之部分行為，偽造後又持以行使之低度行為應為偽造之高
    度行為所吸收，均不另論罪。按同時偽造同一被害人之多件
    同類文書或同一被害人之多張支票時，其被害法益仍僅一個
    ，不能以其偽造之文書件數或支票張數，計算其法益。此與
    同時偽造不同被害人之文書或支票時，因有侵害數個人法益
    ，係一行為觸犯數罪名者迴異（73年台上字第3629號判例）
    。被告同時、同地偽造附表一(一)(二)(三)(四)所示之本票，應為接
    續犯，又被告於附表一(三)(四)所示本票上，同時偽造陳鳳嬌、
    陳彥平之名義，同時侵害陳鳳嬌、陳彥平之法益，為一行為
    觸犯數罪名，應依想像競合犯之規定，論以一罪。又行使偽
    造有價證券之行為，本質即含有詐欺性質，除行為人係以偽
    造之有價證券供作擔保或以之為間接給付，同時另有借款之
    行為，其借款行為為行使偽造有價證券行為以外之另一行為
    ，應另論以詐欺罪外，行使偽造有價證券行為自不另構成詐
    欺罪。被告本件行使偽造本票之目的既在清償所欠蔡陳緞之
    債務，行使之同時並未另向蔡陳緞取得款項，是其所為自無
    由另行成立詐欺罪，應予敘明。公訴人認被告偽造有價證券
    部分應成立連續犯，依前開說明尚有未洽，應予更正。
(二)、被告偽簽陳鳳嬌署押，偽造切結書，並持以行使，足以生損
    害於陳鳳嬌、蔡陳緞部分，係犯刑法第216條、第210條之行
    使偽造私文書罪。其偽造「陳鳳嬌」之署押，為偽造私文書
    切結書之部分行為，偽造後又持以行使，其偽造之低度行為
    應為行使之高度行為所吸收，均不另論罪。被告所犯前開偽
    造有價證券罪、行使偽造私文書罪間，有方法結果之牽連關
    係，應依刑法第55條規定從一重之偽造有價證券罪處斷。
(三)、原審認被告罪證明確，並適用刑事訴訟法第299條第1項前段
    ，刑法第201條第1項、第216條、第210條、第55條、第205
    條、第219條，罰金罰鍰提高標準條例第1條前段之規定，審
    酌被告犯罪動機、手段、偽造本票及切結書對告訴人陳鳳嬌
    、陳彥平所生危害，及其犯後態度等一切情狀，量處有期徒
    刑三年四月。附表一(一)(二)所示本票二紙中，所偽造「陳鳳嬌
    」為共同發票人部分，及附表一(三)(四)所示本票二紙，均應依
    刑法第205條規定，不問屬於犯人與否，均宣告沒收。因前
    開本票已宣告沒收，於其上偽造之陳鳳嬌、陳彥平署押（含
    簽名及指印），即不再重複諭知沒收。至附表一(一)(二)所示本
    票屬被告丁○○自任為發票人而簽發之部分，係屬真正，蔡
    陳緞仍得據此部分對被告主張權利，此部分自不得宣告沒收
    。另被告偽造之切結書，雖為被告犯罪所用，然已交付蔡陳
    緞，非屬被告所有，自無從諭知沒收，惟於其上偽造之陳鳳
    嬌署押（含簽名及指印各一枚），應依刑法第219條之規定
    不問屬於犯人與否，均宣告沒收。
(四)、經核原判決認事用法並無不合，量刑之諭知均屬妥適，上訴
    人即被告上訴意旨與辯護意旨，仍執前詞以被告係被蔡陳緞
    、蔡匯德等人脅迫毆打為辯，然卻無法對要求聲請傳喚之證
    人即丙○○之女兒乙○○明確陳稱：「沒有看到被告被打」
    等語為合理說明，且被告與辯護意旨所述被告之被強暴脅迫
    等情係不足採，業詳細載明理由於前，是被告否認犯罪，指
    摘原判決不當，為無理由，應予駁回。且本件為法定本刑三
    年以上十年以下有期徒刑之罪，無法定減刑事由，亦不符合
    緩刑宣告要件，被告雖否認犯行，然原審已量處接近法定最
    輕本刑之有期徒刑三年四月，是被告與辯護意旨要求輕判與
    宣告緩刑，均於法不合，附此敘明。
據上論斷，應依刑事訴訟法第368條，判決如主文。
本案經檢察官朱家崎到庭執行職務。
中　　華　　民　　國　　94　　年　　4　　月　　27　　日
　　　　　　　　　刑事第十七庭審判長法　官  吳啟民
　　　　　　　　　　　　　　　　　  法　官  林瑞斌
　　　　　　　 　 　　　　　　　　　法　官  施俊堯
以上正本證明與原本無異。
如不服本判決，應於收受送達後10日內向本院提出上訴書狀，其
未敘述上訴之理由者並得於提起上訴後10日內向本院補提理由書
（均須按他造當事人之人數附繕本）。
                                    書記官  陳彥蕖
中　　華　　民　　國　　94　　年　　4 　　月　　27　　日
附表一：偽造之本票：敘述方式：發票人、發票日、到期日、票
號、金額（新台幣）、署押或簽名指印。
(一)、發票人：陳鳳嬌、丁○○。發票日：91年3月13日。到期日
    ：91年4月5日。票號：632302號。金額：600萬。上有陳鳳
    嬌之署押，含簽名及指印各一枚。
(二)、發票人：陳鳳嬌、丁○○。發票日：91年3月13日。到期日
    ：91年4月5日。票號：632303號。金額：50萬元。上有陳鳳
    嬌之署押，含簽名及指印各一枚。
(三)、發票人：陳鳳嬌、陳彥平。發票日：91年4月15日。到期日
    ：91年3月13日。票號：077927號。金額：170萬元。上有陳
    鳳嬌之署押，含簽名及指印各一枚及陳彥平之署押，含簽名
    及指印各一枚。
(四)、發票人：陳鳳嬌、陳彥平。發票日：91年4月15日。到期日
    ：91年3月13日。票號：077926號。金額：30萬元。上有陳
    鳳嬌之署押，含簽名及指印各一枚及陳彥平之署押，含簽名
    及指印各一枚。
附表二
(一)、以陳鳳嬌、丁○○名義，於91年3月13日書立，承諾因積欠
    蔡陳緞債務無法償還，願以登記在陳鳳嬌名下如下列(二)所示
    26筆土地，屬丁○○權利之土地12000坪左右，資為償還蔡
    陳緞債權，且在91年4月15日前支付土地過戶資料，若違約
    蔡陳緞可任意處理所持有陳鳳嬌簽發之本票，一切法律責任
    由丁○○承擔，但蔡陳緞在91年4月15日前不得將本票作任
    何用途，否則此承諾書無效等內容之切結書。該切結書上有
    陳鳳嬌之署押，含簽名及指印各一枚。
(二)、土地地號：
    台北縣雙溪鄉○○段大瀨小段第211地號、第214地號、第
    215地號台北縣雙溪鄉○○段後番子坑小段第6地號、第7地
    號、第7-1地號、第8地號、第9地號、第9-1地號、第12地號
    、第12-1地號、第13地號、第14地號、第14-1地號、第14-2
    地號、第14-3地號、第15地號、第19地號、第25地號、第26
    地號、第31地號、第35地號、第37地號、第38地號、第379
    地號、第431地號
附錄：本判決論罪科刑依據之法條全文
刑法第201條：
意圖供行使之用，而偽造、變造公債票、公司股票或其他有價證
券者，處3年以上10年以下有期徒刑，得併科3000元以下罰金。
刑法第216條：(行使偽造變造或登載不實之文書罪)
行使第210條至第215條之文書者，依偽造、變造文書或登載不實
事項或使登載不實事項之規定處斷。
刑法第210條：(偽造變造私文書罪)
偽造、變造私文書，足以生損害於公眾或他人者，處5年以下有
期徒刑。
刑法第205條：
偽造、變造之有價證券、郵票、印花稅票、信用卡、金融卡、儲
值卡或其他相類作為提款、簽帳、轉帳或支付工具之電磁紀錄物
及前條之器械原料及電磁紀錄，不問屬於犯人與否，沒收之。
刑法第219條：(沒收之特例)
偽造之印章、印文或署押，不問屬於犯人與否，沒收之。
